臺灣新竹地方法院刑事判決
111年度金訴字第350號
聲  請  人  臺灣新竹地方檢察署檢察官
被      告  KHIN MYO WIN（緬甸籍，中文姓名：釋禪德）



選任辯護人  林君鴻律師
            林育瑄律師
上列被告因違反洗錢防制法等案件，經檢察官聲請簡易判決處刑
（110年度偵字第10319、11401、11799號），本院認為不應以簡
易判決處刑（110年度金簡字第89號），改依通常程序審理，判
決如下：
    主  文
甲○ ○ ○○     無罪。
    理  由
（為利精簡，案內相關人於初次提及後將適度省略稱謂）
壹、原聲請簡易判決處刑部分：
一、聲請意旨略以：被告甲○ ○ ○○     可預見將金融機構之提款
    卡及密碼交付他人使用，可能遭詐騙集團使用為詐欺取財之
    犯罪工具，讓被詐騙人陷於錯誤而將款項匯入其所提供之金
    融帳戶，藉以掩飾犯行，逃避檢警人員追緝，仍基於幫助他
    人詐欺取財及違反洗錢防制法之不確定故意，於民國110年7
    月10日上午8時24分許，將其郵局帳戶（帳號0000000000000
    0號，下稱本案帳戶）之提款卡及密碼，以租借10天新臺幣
    （下同）15000元至20000元之代價，提供與真實姓名年籍不
    詳、通訊軟體LINE暱稱「洪緯珊」之詐騙集團成員使用，而
    容任他人使用其帳戶作為詐欺取財之工具。嗣該詐欺集團成
    員取得上開帳戶資料後，即共同意圖為自己不法之所有，分
    別為下列行為：
  ㈠於110年7月13日夜間7時3分許，假冒博奇飯店櫃台人員及郵
    局人員，撥打電話向證人戊○○佯稱：其個人資料外流，須依
    指示至自動櫃員機操作匯款云云，致戊○○陷於錯誤，而於同
    日夜間8時許，在桃園市○○區○○路000號全家便利商店內，以
    自動櫃員機轉帳5099元至本案帳戶內。
  ㈡於110年7月13日某時許，假冒AGODA網站業者，撥打電話向證
    人乙○○佯稱：因信用卡刷卡設定錯誤，須依指示至自動櫃員
    機操作以解除設定云云，致乙○○陷於錯誤，而分別於同日夜
    間7時37分許、夜間8時10分許、夜間8時12分許，以自動櫃
    員機轉帳29123元、29989元、29989元至本案帳戶內。
  ㈢於110年7月13日晚間8時1分許，假冒博奇飯店櫃台人員，撥
    打電話向證人丙○○佯稱：因飯店網站遭駭客攻擊，導致被盜
    刷而重複扣款云云，致丙○○陷於錯誤，而於同日夜間8時40
    分許，以網路銀行轉帳之方式，將7123元匯入本案帳戶內。
　　因認被告涉犯刑法第30條第1項、第339條第1項、洗錢防制
    法第14條第1項之幫助詐欺取財、幫助洗錢等罪嫌。
二、按犯罪事實應依證據認定之，無證據不得認定犯罪事實；不
    能證明被告犯罪者，應諭知無罪之判決，刑事訴訟法第154
    條第2項、第301條第1項分別定有明文。又按認定犯罪事實
    所憑之證據，雖不以直接證據為限，間接證據亦包括在內，
    然而無論直接證據或間接證據，其為訴訟上之證明，須於通
    常一般之人均不致有所懷疑，而得確信其為真實之程度者，
    始得據為有罪之認定，倘其證明尚未達到此一程度，而有合
    理之懷疑存在而無從使事實審法院得有罪之確信時，即應由
    法院諭知被告無罪之判決（最高法院76年台上字第4986號判
    例意旨參照）。
三、聲請意旨認被告涉犯前揭罪嫌，係以被告於警詢及偵查中之
    供述、戊○○、呂宸兆、乙○○等3人於警詢中之證述、戊○○等3
    人提供之相關匯款紀錄或其等遭詐騙之訊息紀錄、其等相關
    報案及警方通報紀錄、本案帳戶開戶資料及交易明細等為其
    論據。訊據被告否認有何幫助詐欺取財、洗錢之犯意，辯稱
    ：我不知道「洪緯珊」會拿本案帳戶去詐騙，當時對方說只
    是借用帳戶去賣彩券，因為帳戶不夠用才要借我的帳戶等語
    。經查：
  ㈠被告為緬甸籍宗教人士，前於106年間應邀至新竹市○區○○路0
    00號「圓光寺」傳教弘法，於110年7月10日上午8時24分許
    ，將本案帳戶之提款卡及密碼，以租借10天15000元至20000
    元之代價，至超商寄送而提供與真實姓名年籍不詳、通訊軟
    體LINE暱稱「洪緯珊」之詐騙集團成員使用，嗣該詐欺集團
    成員取得本案帳戶資料後，即共同意圖為自己不法之所有，
    分別於聲請意旨所指時間、方式，向戊○○等3人施以詐術，
    使戊○○等3人陷於錯誤而將如聲請意旨所指之金額匯入本案
    帳戶內等情，均據被告於警詢、偵查及審理中供承在卷（11
    0偵10319卷【下稱偵卷一】第28-29頁、110偵11799卷【下
    稱偵卷二】第6-9頁、110偵11401卷【下稱偵卷三】第4-5、
    24-25頁、金簡卷第48頁），且經戊○○、乙○○、呂宸兆於警詢
    中證述明確（偵卷一第16-17頁、偵卷二第19-20頁、偵卷三
    第6-7頁），並有被告之外籍人士基本資料、本案帳戶開戶
    資料及交易明細、戊○○、乙○○、呂宸兆提出之相關匯款紀錄
    及其等相關報案暨警方通報紀錄、被告提出之超商寄件紀錄
    及護照影本（上載「應圓光寺邀請傳教弘法」）、中華民國
    居留證（上載「居留事由：傳教-圓光寺」）、與「洪緯珊
    」間之部分訊息紀錄、乙○○及呂宸兆提出與詐欺集團之通話
    紀錄、被告提出之緬甸密支那佛教協會證明書（上載被告於
    93年2月間【即被告未滿12歲時】出家，106年間應邀至「圓
    光寺」傳教弘法）等在卷可查（偵卷一第6-7、10-15、18-2
    3、30-32頁、偵卷二第9、21-27頁、偵卷三第12-18、28頁
    ），是此部分事實固堪認定屬實。
　㈡惟就被告於提供本案帳戶予「洪緯珊」時，是否確如聲請意
    旨所指係基於幫助洗錢、共同詐欺取財之「未必故意」一事
    ，則涉及未必故意在刑法上的定義為何，就此本院說明如下
    ：
  ⒈刑法第13條第2項規定「行為人對於構成犯罪之事實，預見其
    發生而其發生並不違背其本意者，以故意論」，此乃學說上
    所指未必故意（又稱間接故意）於我國刑法上的定義。就此
    ，實務上向來多以「…倘行為人知悉其行為可能導致或助長
    某項侵害他人法益之客觀事實發生的風險，且有自由意志可
    以決定、支配不為該導致或助長侵害法益風險之行為，雖主
    觀上無使該侵害法益結果實現之確定意欲，惟仍基於倘實現
    該犯罪結果亦在其意料中或主觀可容許範圍之意思…，而放
    棄對於該風險行為之支配，即為間接故意」之論述，從「正
    面」就該定義之內涵加以精緻化（最高法院111年度台上字
    第175號判決意旨參照）。然而，縱使未必故意的定義業經
    精緻至此，就認定上的關鍵、亦即行為人在對於構成犯罪之
    事實具有預見的前提下，主觀上是否確有「放棄支配風險」
    、「容任」的心態，似仍有一定程度的模糊空間。
  ⒉相對於此，本院則採取從側面方式就未必故意加以認定的模
    式，詳言之，如上所述，刑法第13條第2項「行為人對於構
    成犯罪之事實，『預見其發生而其發生並不違背其本意』者，
    以故意論」乃未必故意的刑法上定義，而與此在結構上極為
    類似的規定，則是同法第14條第2項對於「有認識過失」的
    定義「行為人對於構成犯罪之事實，雖『預見其能發生而確
    信其不發生者』，以過失論」。此二者間，均以行為人對於
    構成犯罪之事實「預見其發生」（亦即學說上所謂的「有預
    見」）為前提，差別則在於事實的發生究係「不違背其本意
    」或「確信其不發生」。乍看之下，這是對兩個不同法律概
    念在刑法上的獨立定義，然而若將其進行整體觀察，則可以
    發現這兩個定義的實質意義，都是在描述「故意」與「過失
    」之間如何加以區分的分界線。換言之，前者是以「何謂故
    意」的角度來描述「非過失」的範圍，後者則是以「何謂過
    失」的角度來描述「非故意」的範圍，兩者所要描述出來的
    那一條「故意」與「過失」的分界線，其實無非是同一條線
    。
  ⒊有了這樣的認知之後，則應將觀察視角移到兩者所共有的要
    件「有預見」之上。刑法第13條第1項就刑法上故意（或稱
    直接故意）的最原始定義為「行為人對於構成犯罪之事實，
    明知並有意使其發生者，為故意」，此處所謂的「明知」一
    般而言與「有預見」的內涵並無差異，也就是說，在刑法第
    13條第1、2項的併列之下，應該認知的是，刑法認為只有在
    對於構成犯罪之事實「有」預見的前提下（而非僅是聲請意
    旨所載的「可」預見），才能追究行為人的故意責任。若無
    從認定被告確實對犯罪事實有所預見，即自始無由成立未必
    故意，亦無必要進一步確認被告對於犯罪事實之發生究係「
    不違背其本意」或「確信其不發生」。
　㈢經查，被告雖確實將本案帳戶之帳號提供予「洪緯珊」使用
    ，然現今社會上詐騙行為層出不窮，且手法多樣、分工精細
    ，縱屬高等知識份子遭詐騙者亦時有所聞，參以被告並非長
    久居住於我國之人，來台前在其兒童時期即已出家，106年
    間更係應邀從事傳教弘法始行來台，已如前述，故縱然收購
    帳戶從事不法犯罪之手法係我國現今社會上常見之犯罪態樣
    ，但以被告上開身分而言，是否確實能逕將一般國人應有之
    普遍認知直接比擬被告於提供本案帳戶時之心態，本非無疑
    。且被告於偵查本即供稱：我另外有在網路上投資、在FACE
    BOOK上要辦貸款而遭詐欺款項等語（偵卷一第29頁），其就
    此於審理中另供稱：我上網辦貸款被騙與「洪緯珊」不是同
    一批人所為，我先貸款被騙，之後寄帳戶，但都是同一段時
    間發生的事等語（金簡卷第50-51頁）。而經本院調閱與被
    告相關案件結果，始得知於被告將本案帳戶提供予「洪緯珊
    」之前，確實曾於110年5、6月間因參與自稱「李昂」之投
    資群組，嗣遭以被告操作失誤造成損失為藉口逼迫被告依指
    示匯款，被告遂於110年6月25日至110年7月中旬，先陸續依
    指示將部分款項匯入「李昂」所指示之人頭帳戶中，又為補
    足「李昂」要求而上網申辦貸款再遭詐騙等情，均有臺灣新
    北地方檢察署檢察官111年度偵字第2908號移送併辦意旨書
    、臺灣臺中地方檢察署檢察官111年度偵緝字第355、356、3
    57號起訴書、上開案件中之被告警詢筆錄、與「李昂」、「
    日盛客服中心」、「客服06」間之相關訊息紀錄、被告之存
    摺影本可佐（金簡卷第99-101、111-115、137-165頁）。依
    此，益徵被告於110年7月10日將本案帳戶提供予「洪緯珊」
    之時，與其因遭「李昂」巧立名目逼迫償還莫須有之投資損
    失、為償還上開款項而不得已上網找尋貸款方式而再遭詐騙
    金錢之期間乃完全重疊，若謂被告在此四處遭詐之期間內，
    係因急需款項始一時思慮未周，在並未對「洪緯珊」取得帳
    戶後將實行不法犯罪行為一事有所預見之心態下不慎同遭「
    洪緯珊」詐騙而提供本案帳戶，顯然亦非難以想像之事。是
    本院認為，聲請意旨所提相關證據，經核均無法作為不利被
    告主觀上對於構成犯罪之事實「有預見」之充足認定依據。
四、綜上所述，公訴意旨所提出之相關證據，並未使本院就被告
    被訴以未必故意幫助洗錢、詐欺取財等罪嫌達於無合理懷疑
    之程度，揆諸前揭說明，自屬不能證明犯罪，應為被告無罪
    之諭知。
貳、併案部分：
一、檢察官移送併辦意旨略以：除上開呂宸兆、戊○○、乙○○等3人
    之外，被告提供本案帳戶之提款卡及密碼予詐欺集團使用後
    ，於110年7月13日晚間7時17分許，該集團成員亦假冒圖樂
    文旅客服人員及中國信託銀行客服人員，撥打電話向證人丁
    ○○佯稱：因服務人員將系統誤植，需要取消交易及為核對身
    分，需依指示操作解除錯誤設定云云，致丁○○陷於錯誤而於
    同日晚間8時20分許，匯款14998元至本案帳戶內。因認被告
    同涉犯幫助洗錢、幫助詐欺取財等罪嫌。
二、被告原經檢察官聲請簡易判決處刑之犯罪事實，既因不能證
    明犯罪而經本院諭知無罪，則檢察官移送併辦部分與前開聲
    請部分即無裁判上一罪關係，本院無從併予審理，亦應退由
    檢察官另行處理，併予敘明。
據上論斷，應依刑事訴訟法第452條、第301條第1項，判決如主
文。
本案經檢察官吳志中聲請簡易判決處刑，檢察官邱宇謙到庭執行
職務。
中　　華　　民　　國　　111 　年　　8 　　月　　30　　日
                  刑事第九庭  審判長法　官  黃沛文
                                    法  官  蔡玉琪
                                    法  官  李建慶
以上正本證明與原本無異。
被告不得上訴，檢察官如不服本判決應於收受本判決後20日內向
本院提出上訴書狀，上訴書狀應敘述具體理由。上訴書狀未敘述
上訴理由者，應於上訴期間屆滿後20日內補提理由書狀於本院(
均須按他造當事人之人數附繕本 )「切勿逕送上級法院」。 
中　　華　　民　　國　　111 　年　　8 　　月　　30　　日
                                    書記官  林欣緣